臺灣高雄地方法院刑事判決　　　　　 100年度審訴字第1653號
公　訴　人　臺灣高雄地方法院檢察署檢察官
被　　　告　鍾逸上
上列被告因毒品危害防制條例案件，經檢察官提起公訴（起訴案
號：100年度毒偵字第2329號）後，嗣因被告就被訴事實為有罪
之陳述，本院依簡式審判程序審理，判決如下：
    主  文
鍾逸上施用第一級毒品，累犯，處有期徒刑拾月，扣案之注射針
筒壹支、分裝藥鏟貳支及包裝袋壹紙，均沒收。又施用第二級毒
品，累犯，處有期徒刑伍月。應執行有期徒刑壹年貳月，扣案之
注射針筒壹支、分裝藥鏟貳支及包裝袋壹紙，均沒收。
    事  實
一、鍾逸上前於民國87年間因施用毒品案件，經本院裁定令入勒
    戒處所施以觀察、勒戒後，於87年7月30日因無繼續施用毒
    品傾向釋放出所，經檢察官為不起訴處分確定，於5年內又
    於90年間再犯施用毒品罪，經法院裁定令入勒戒處所施以觀
    察、勒戒，因認有繼續施用毒品之傾向，經檢察官起訴並聲
    請強制戒治，其強制戒治部分於92年4月13日執行完畢釋放
    出所。又於97年間因施用毒品案件，經本院以97年度審簡字
    第6156號判決判處有期徒刑3月確定，於98年4月29日易科罰
    金執行完畢。詎仍不知戒慎，竟基於施用第一級毒品海洛因
    之犯意，於100年2月7日凌晨3時許，在高雄市○○區○○路
    95號住處內，以針筒注射之方式，施用海洛因1次，旋即另
    基於施用第二級毒品甲基安非他命之犯意，以玻璃球燒烤之
    方式，施用甲基安非他命1次，嗣為警於同日11時30分許，
    在高雄市○○區○○路東門橋土地公廟前，因形跡可疑為警
    盤查，當場在其丟棄的腰包內，扣得鍾逸上所有，供施用海
    洛因所用之注射針筒1支、分裝藥鏟2支及包裝袋1紙等物，
    經採其尿液送驗結果呈甲基安非他命、海洛因陽性反應，始
    悉上情。
二、案經高雄市政府警察局旗山分局移送臺灣高雄地方法院檢察
    署偵查後提起公訴。
    理  由
一、本件被告鍾逸上所犯施用第一級毒品之罪，為死刑、無期
    徒刑、最輕本刑為3 年以上有期徒刑以外之罪，其於準備程
    序進行中，就被訴事實為有罪之陳述，經本院告知簡式審判
    程序之旨，並聽取檢察官及被告之意見後，裁定進行簡式審
    判程序。
二、上揭事實，業據被告於審理時坦承不諱，且其上揭採集之尿
    液，經送台灣檢驗科技股份有限公司以酵素免疫分析法初步
    篩檢及氣相層析質譜法確認檢驗，結果呈嗎啡、甲基安非他
    命陽性反應，有該公司濫用藥物尿液檢驗報告及警方偵辦毒
    品案件尿液代碼與姓名對照表附卷可憑，足見被告之任意性
    自白與事實相符，堪予採信。從而，被告上開犯行，均堪認
    定。
三、按毒品危害防制條例於92年7月9日修正公布，自93年1月9日
    施行，其中第20條、第23條將施用毒品之刑事處遇程序，區
    分為「初犯」及「5年內再犯」、「5年後再犯」。依其立法
    理由之說明：「初犯」，經觀察、勒戒或強制戒治後，應為
    不起訴處分或不付審理之裁定；經觀察、勒戒或強制戒治執
    行完畢釋放後，「5年內再犯」者，因其再犯率甚高，原實
    施之觀察、勒戒及強制戒治既已無法收其實效，爰依法追訴
    或裁定交付審理。至於經觀察、勒戒或強制戒治執行完畢釋
    放後，「5年後再犯」者，前所實施之觀察、勒戒或強制戒
    治已足以遮斷其施用毒品之毒癮，為期自新及協助其斷除毒
    癮，仍適用「初犯」規定，先經觀察、勒戒或強制戒治之程
    序。從而依修正後之規定，僅限於「初犯」及「5年後再犯
    」2種情形，始應先經觀察、勒戒或強制戒治程序。倘被告
    於5年內已再犯，經依法追訴處罰，縱其第3次（或第3次以
    上）再度施用毒品之時間，在初犯經觀察、勒戒或強制戒治
    執行完畢釋放5年以後，惟其已不合於「5年後再犯」之規定
    ，且因其已於「5年內再犯」，顯見其再犯率甚高，原實施
    觀察、勒戒或強制戒治，已無法收其實效，即應依該條例第
    10條處罰（最高法院95年度台非字第65號、96年度台非字第
    119號刑事判決及同院95年第7次刑事庭會議決議可參）。經
    查，被告前於87年間因施用毒品案件，經本院裁定令入勒戒
    處所施以觀察、勒戒後，於87年7月30日因無繼續施用毒品
    傾向釋放出所，經檢察官為不起訴處分確定，於5年內又於
    90年間再犯施用毒品罪，經法院裁定令入勒戒處所施以觀察
    、勒戒，因認有繼續施用毒品之傾向，經檢察官起訴並聲請
    強制戒治，其強制戒治部分於92年4月13日執行完畢釋放出
    所等情，此有臺灣高等法院被告前案紀錄表1份附卷可參，
    是被告於初犯經觀察、勒戒執行完畢後，5年內已再犯施用
    毒品罪，雖本案再度施用毒品之時間，在其初犯經觀察、勒
    戒執行完畢5年之後，惟依前開說明，仍應依毒品危害防制
    條例第10條之規定處罰之。
四、再按海洛因、甲基安非他命，分別為毒品危害防制條例第2
    條第2項第1款、第2款規定之第一、二級毒品，除法律另有
    規定者外，不得持有、施用，是核被告鍾逸上所為，係犯毒
    品危害防制條例第10條第1項、第2項之施用第一、二級毒品
    罪。其持有第一級毒品海洛因、第二級毒品甲基安非他命之
    低度行為，分別為施用之高度行為吸收，均不另論罪。被告
    所犯上開2罪，犯意各別，行為互殊，應予分論併罰。被告
    有上開事實欄所載之前科及執行紀錄，有臺灣高等法院被告
    前案紀錄表附卷可稽，其受有期徒刑之執行完畢後，5年以
    內故意再犯本件有期徒刑以上之上開2罪，均為累犯，應依
    刑法第47條第1項規定，各加重其刑。爰審酌被告前經觀察
    勒戒、強制戒治執行完畢釋放後，仍未能徹底戒絕毒品，又
    本案施用毒品罪，顯見其自制力不足，無法擺脫毒品，未能
    體悟施用毒品對自己、家人造成之傷害及社會之負擔，惟念
    所犯施用毒品罪乃屬戕害自身身心健康行為，尚未對他人造
    成實害，其行為本身對社會所造成之危害並非直接，反社會
    性之程度應屬較低，且其犯後已坦認犯行等一切情狀，分別
    量處如主文所示之刑，並定其應執行刑。扣案之注射針筒1
    支、分裝藥鏟2支及包裝袋1紙，均為被告所有，供施用第一
    級毒品所用之物，業據被告坦承明確，爰依刑法第38條第1
    項第2款規定，在其所犯施用第一級毒品罪名項下，宣告沒
    收。
據上論斷，應依刑事訴訟法第273條之1第1項、第284條之1、第
299條第1項前段，毒品危害防制條例第10條第1項、第2項，刑法
第11條前段、第47條第1項、第38條第1項第2款、第51條第5款，
判決如主文。
本案經檢察官陳孟皇到庭執行職務。
中    華    民    國   100    年    9     月    30    日
                  刑事第十庭  法  官  洪培睿
以上正本證明與原本無異。
如不服本判決應於收受送達後10日內向本院提出上訴書狀，並應
敘述具體理由；如未敘述上訴理由者，應於上訴期間屆滿後20日
內向本院補提理由書（均須按他造當事人之人數附繕本）「切勿
逕送上級法院」。
中    華    民    國   100    年    9     月    30    日
                              書記官  林豐富
附錄論罪科刑法條：
毒品危害防制條例第10條（施用第一級、第二級毒品罪）
施用第一級毒品者，處6月以上5年以下有期徒刑。
施用第二級毒品者，處3年以下有期徒刑。